【裁判字號】    99,上易,1935
【裁判日期】    991118
【裁判案由】    家暴傷害
【裁判全文】
臺灣高等法院刑事判決                99年度上易字第1935號
上  訴  人  臺灣宜蘭地方法院檢察署檢察官
被      告  甲○○
選任辯護人  朱子慶律師
上列上訴人因被告家暴傷害案件，不服臺灣宜蘭地方法院99年度
易字第203號，中華民國99年7月21日第一審判決（起訴案號：臺
灣宜蘭地方法院檢察署99年度偵字第1004號），提起上訴，本院
判決如下：
    主  文
上訴駁回。
    事  實
一、甲○○與乙○○原有婚姻關係，二人雖於民國96年7月16 日
    辦妥離婚登記，惟為照顧二人所生子女之故，於離婚後仍繼
    續同居一處，具有家庭暴力防治法第3條第1款所定之家庭成
    員關係。嗣甲○○因懷疑乙○○另結新歡，而心生不悅，竟
    各基於傷害之故意，先後於下列時、地毆打乙○○成傷：
  (一)98年12月17日上午7時許，在宜蘭縣宜蘭市○○路112號渠等
    開設之早餐店內，出手毆打乙○○之臉部，致乙○○受有鼻
    部挫傷瘀血4×3公分、右前額挫傷瘀血3×2公分、右下頷挫
    傷瘀血3×2公分、左耳瘀血5×4公分、下嘴唇挫傷瘀血1×1
    公分之傷害。
  (二)又於同年月19日上午9點許，在上址內，徒手毆打乙○○之
    身體，致乙○○受有右眼框挫傷、右前臂挫傷、左大腿後側
    挫傷之傷勢。
二、案經乙○○訴由宜蘭縣政府警察局宜蘭分局報請臺灣宜蘭地
    方法院檢察署檢察官偵查起訴。
    理  由
一、證據能力方面
  (一)按被告之自白，非出於強暴、脅迫、利誘、詐欺、疲勞訊問
    、違法羈押或其他不正之方法，且與事實相符者，得為證據
    ，刑事訴訟法第156條第1項定有明文。查，本件被告甲○○
    於原審及本院自白犯行，且與卷內證據資料相符（理由詳如
    後述），依據首揭法條之規定，自得作為本案之證據。
  (二)次按被告以外之人於審判外之陳述，雖不符前四條之規定，
    而經當事人於審判程序同意作為證據，法院審酌該言詞陳述
    或書面陳述作成時之情況，認為適當者，亦得為證據；當事
    人、代理人或辯護人於法院調查證據時，知有第159條第1項
    不得為證據之情形，而未於言詞辯論終結前聲明異議者，視
    為有前項之同意；刑事訴訟法第159條之5定有明文。查，本
    判決下列認定事實所引用之證據資料（包含人證與文書證據
    、物證等證據），並無證據證明係公務員違背法定程序所取
    得；而檢察官、被告及辯護人對本院提示之卷證，亦均表示
    對於證據能力沒有意見而不予爭執，且迄至言詞辯論終結前
    亦未再聲明異議，本院審酌上開證據資料製作時之情況，尚
    無違法不當或證明力明顯過低之瑕疵，亦認以之作為證據，
    應屬適當。
二、訊據被告甲○○對於前揭傷害告訴人乙○○之事實，迭於原
    審及本院坦承不諱，核與告訴人乙○○指訴情節若符，並有
    國立陽明大學附設醫院99年4月8日陽大附醫歷字第09900021
    83號函及所附告訴人之「急診病歷、護理紀錄、受傷照片」
    等資料附卷（附於偵查卷內），及現場照片在卷可參。是本
    件事證明確，被告犯行洵堪認定，應依法論科。
三、核被告先後2次毆打告訴人之所為，均係犯刑法第277條第1
    項之傷害罪。被告與告訴人間為前配偶關係，屬家庭暴力防
    治法第3條第1款所定之家庭成員，是被告2次對告訴人故意
    施以身體上之不法侵害，而成立刑法傷害罪，亦屬家庭暴力
    防治法第2條第2項所稱之家庭暴力罪。被告所犯上開2罪，
    犯意各別，行為不同，應分論併罰。
四、原審以被告罪證明確，因而適用刑法第277第1項、第41條第
    1 項前段、第51條第6款、刑法施行法第1條之1之規定，並
    審酌被告犯罪之動機、目的、手段、智識程度、生活狀況、
    犯罪時所受之刺激，犯後坦承犯行之態度，惟迄未能與告訴
    人達成民事和解，並取得告訴人之諒解，暨告訴人所受傷勢
    程度等一切情狀，各量處拘役59日，及均諭知易科罰金之折
    算標準，並定應執行拘役110日及諭知易科罰金之折算標準
    。其認事用法，均無違誤，量刑亦稱妥適。檢察官上訴意旨
    雖以：本件原審未審酌被告藉詞毆擊告訴人頭部、臉部等處
    長達數小時，被告毆打告訴人之身體部位為頭部，亦為人身
    體之要害，且告訴人受此重大傷害，時有恐懼之噩夢，至今
    未能平復，原審判決僅判處被告拘役，量刑顯屬過低等語。
    惟按刑罰之量定，為法院得依職權自由裁量之事項，苟於法
    定刑度之內，予以量定，且客觀上並無明顯濫權之情形者，
    自不容當事人任憑主觀意見，指摘其違法、失當。本件原審
    法院於量刑時，已審酌被告行為侵害告訴人之身體法益、犯
    罪時所受之刺激等一切情狀，並無違法或顯然不當之情形，
    已如上述。況上訴意旨指稱被告藉詞毆擊告訴人頭部、臉部
    等處長達數小時乙節，無非係依恃告訴人之片面指訴，惟為
    被告所否認，且以前開告訴人所受之傷勢（如事實欄一之(一)
    ）觀之，亦僅可認被告係一短暫時間地接續毆打告訴人之臉
    部所致，然尚難認有長達數小時毆打之行徑。是檢察官依告
    訴人之請求，上訴指摘原判決不當，為無理由，應予駁回。
據上論斷，應依刑事訴訟法第368條，判決如主文。
本案經檢察官邱美育到庭執行職務。
中    華    民    國    99    年    11    月    18    日
                  刑事第二十一庭審判長法  官  蔡聰明
                                      法  官  趙文
                                      法  官  楊力進
以上正本證明與原本無異。
不得上訴。
                                      書記官  彭威翔
中    華    民    國    99    年    11    月    18    日
附錄：本案論罪科刑法條全文。
中華民國刑法第277條
傷害人之身體或健康者，處 3 年以下有期徒刑，拘役或 1 千元
以下罰金。
犯前項之罪，因而致人於死者，處無期徒刑或 7 年以上有期徒
刑；致重傷者，處 3 年以上、 10 年以下有期徒刑。

司法院資訊處製作；財團法人民間司法改革基金會備份。
